---
title: "GWAS applied in sugarcane for smut resistence"
output: html_notebook
---

# ANÁLISE DE DADOS FENOTÍPICOS ORDINAIS PARA ESTUDO DE ASSOCIAÇÃO GENÔMICA AMPLA
## 1. Pré-processamento dos dados
Carregamento da matriz de genotípica com codificação #/# fornecida pela RapidGenomics. 
```{r}
rm(list = ls())

library(agricolae)
library(tidyverse)
library(ggplot2)
library(patchwork)
library(data.table)
library(synbreed)
library(BGData)

setwd("~/GWAS")

dados <- read_table2("AUDPC.txt") %>% 
  pivot_longer(cols = starts_with("Av"),
               names_to = "Av",
               values_to = "Occurrency") %>%
  pivot_wider(names_from = "Code",
              values_from = "Occurrency")

av0 <- as.Date("2019-09-11")
av1 <- as.Date("2019-11-14")-av0
av2 <- as.Date("2019-11-22")-av0
av3 <- as.Date("2019-11-29")-av0
av4 <- as.Date("2019-12-09")-av0
av5 <- as.Date("2019-12-16")-av0
av6 <- as.Date("2019-12-23")-av0
av7 <- as.Date("2019-12-30")-av0
av8 <- as.Date("2020-01-13")-av0
av9 <- as.Date("2020-01-27")-av0
av10 <- as.Date("2020-02-10")-av0

Av <- c(
  av1,
  av2,
  av3,
  av4,
  av5,
  av6,
  av7,
  av8,
  av9,
  av10)

Av_data <- sapply(Av, as.numeric)

dados <- cbind(Av_data, dados) %>% 
  mutate_if(is.character, as.numeric)

res <- list()

for (i in 3:ncol(dados)) {
  res[i] <- audpc(evaluation = dados[,i], 
                  dates = dados[,1],
                  type = "relative")
}

res <- unlist(res)
tab <- cbind(Clones = colnames(dados[,3:ncol(dados)]), 
             AUDCP = as.numeric(res))%>%
  as_tibble() %>%
  type_convert()

tab1 <- res
res1 <- function(x)
  c(Sturges=nclass.Sturges(tab1),
    Scott=nclass.scott(tab1),
    Freedman_Diaconis=nclass.FD(tab1))
a<-t(matrix(res1(x)))

tab2<-log1p(res)
res2<-function(y)
  c(Sturges=nclass.Sturges(tab2),
    Scott=nclass.scott(tab2),
    Freedman_Diaconis=nclass.FD(tab2))
b<-t(matrix(res2(y)))

tab3<-sqrt(res)
res3<-function(z)
  c(Sturges=nclass.Sturges(tab3),
    Scott=nclass.scott(tab3),
    Freedman_Diaconis=nclass.FD(tab3))
c<-t(matrix(res3(z)))

st1<-ggplot(data = data.frame(tab1),
           mapping = aes(tab1)) +
  geom_histogram(bins = nclass.Sturges(tab1),
                 col = "red",
                 fill = "green")+
  ylab("Nº de observações") +
  xlab("AACPD") +
  geom_smooth(aes(tab1, seq(tab1)), se = FALSE, method = "loess" ) +
  theme(axis.title.x = element_text(size = 9),
        axis.title.y = element_text(size = 9))

sc1<-ggplot(data = data.frame(tab1),
           mapping = aes(tab1)) +
  geom_histogram(bins = nclass.scott(tab1),
                 col = "red",
                 fill = "green")+
  ylab("Nº de observações") +
  xlab("AACDP") +
  geom_smooth(aes(tab1, seq(tab1)), se = FALSE, method = "loess" ) +
  theme(axis.title.x = element_text(size = 9),
        axis.title.y = element_text(size = 9))

fd1<-ggplot(data = data.frame(tab1),
           mapping = aes(tab1)) +
  geom_histogram(bins = nclass.FD(tab1),
                 col = "red",
                 fill = "green")+
  ylab("Nº de observações") +
  xlab("AACDP") +
  geom_smooth(aes(tab1, seq(tab1)), se = FALSE, method = "loess" ) +
  theme(axis.title.x = element_text(size = 9),
        axis.title.y = element_text(size = 9))

st1 | sc1 | fd1


st2<-ggplot(data = data.frame(tab2),
            mapping = aes(tab2)) +
  geom_histogram(bins = nclass.Sturges(tab2),
                 col = "red",
                 fill = "blue")+
  ylab("Nº de Observações") +
  xlab("log(1+AACPD)") +
  geom_smooth(aes(tab2, seq(tab2)), se = FALSE, method = "loess" )+
  theme(axis.title.x = element_text(size = 9),
        axis.title.y = element_text(size = 9))

sc2<-ggplot(data = data.frame(tab2),
            mapping = aes(tab2)) +
  geom_histogram(bins = nclass.scott(tab2),
                 col = "red",
                 fill = "blue")+
  ylab("Nº de Observações") +
  xlab("log(1+AACPD)") +
  geom_smooth(aes(tab2, seq(tab2)), se = FALSE, method = "loess" )+
  theme(axis.title.x = element_text(size = 9),
        axis.title.y = element_text(size = 9))

fd2<-ggplot(data = data.frame(tab2),
           mapping = aes(tab2)) +
  geom_histogram(bins = nclass.FD(tab2),
                 col = "red",
                 fill = "blue")+
  ylab("Nº de Observações") +
  xlab("log(1+AACPD)") +
  geom_smooth(aes(tab2, seq(tab2)), se = FALSE, method = "loess" )+
  theme(axis.title.x = element_text(size = 9),
        axis.title.y = element_text(size = 9))

st2 | sc2 | fd2

st3<-ggplot(data = data.frame(tab3),
            mapping = aes(tab3)) +
  geom_histogram(bins = nclass.Sturges(tab3),
                 col = "red",
                 fill = "yellow") +
  ylab("Nº de Observações") +
  xlab(expression(sqrt(AACPD))) +
  geom_smooth(aes(tab3, seq(tab3)), se = FALSE, method = "loess" )+
  theme(axis.title.x = element_text(size = 9),
        axis.title.y = element_text(size = 9))

sc3<-ggplot(data = data.frame(tab3),
            mapping = aes(tab3)) +
  geom_histogram(bins = nclass.scott(tab3),
                 col = "red",
                 fill = "yellow") +
  ylab("Nº de Observações") +
  xlab(expression(sqrt(AACPD))) +
  geom_smooth(aes(tab3, seq(tab3)), se = FALSE, method = "loess" )+
  theme(axis.title.x = element_text(size = 9),
        axis.title.y = element_text(size = 9))

fd3<-ggplot(data = data.frame(tab3),
            mapping = aes(tab3)) +
  geom_histogram(bins = nclass.FD(tab3),
                 col = "red",
                 fill = "yellow") +
  ylab("Nº de Observações") +
  xlab(expression(sqrt(AACPD))) +
  geom_smooth(aes(tab3, seq(tab3)), se = FALSE, method = "loess" )+
  theme(axis.title.x = element_text(size = 9),
        axis.title.y = element_text(size = 9))

st3 | sc3 | fd3

#Sturges
a1 <- list()

for (i in 1:nclass.Sturges(tab1)) {
  a1[i] <- (i) * max(tab1)/nclass.Sturges(tab1)
}

b1 <- list()

for (j in 1:nclass.Sturges(tab2)) {
  b1[j] <- (j) * max(tab2)/nclass.Sturges(tab2)
}

c1 <- list()

for (k in 1:nclass.Sturges(tab3)) {
  c1[k] <- (k) * max(tab3)/nclass.Sturges(tab3)
}


#Scott
a2 <- list()

for (r in 1:nclass.scott(tab1)) {
  a2[r] <- (r) * max(tab1)/nclass.scott(tab1)
}

b2 <- list()

for (s in 1:nclass.scott(tab2)) {
  b2[s] <- (s) * max(tab2)/nclass.scott(tab2)
}

c2 <- list()

for (t in 1:nclass.scott(tab3)) {
  c2[t] <- (t) * max(tab3)/nclass.scott(tab3)
}

#FD
a3 <- list()
for (u in 1:nclass.FD(tab1)) {
  a3[u] <- (u) * max(tab1)/nclass.FD(tab1)
}

b3 <- list()

for (v in 1:nclass.FD(tab2)) {
  b3[v] <- (v) * max(tab2)/nclass.FD(tab2)
}

c3 <- list()

for (w in 1:nclass.FD(tab3)) {
  c3[w] <- (w) * max(tab3)/nclass.FD(tab3)
}

n_values<-list(unlist(a1),
               unlist(a2),
               unlist(a3))
names(n_values)<-c("Sturges","Scott","Freedman-Diaconis")

logxp1<-list(unlist(b1),
             unlist(b2),
             unlist(b3))
names(logxp1)<-c("Sturges","Scott","Freedman-Diaconis")


sqrt<-list(unlist(c1),
           unlist(c2),
           unlist(c3))
names(sqrt)<-c("Sturges","Scott","Freedman-Diaconis")


(st1 | sc1 | fd1)/(st2 | sc2 | fd2)/(st3 | sc3 | fd3)

classes<-list("Sturges"=NULL,"Scott"=NULL,"Freedman-Diaconis"=NULL)

for (i in 1:length(n_values[[1]])) {
    classes[[1]][i]<-n_values[[1]][i]
}

for (i in 1:length(n_values[[2]])) {
  classes[[2]][i]<-n_values[[2]][i]
}

for (i in 1:length(n_values[[3]])) {
  classes[[3]][i]<-n_values[[3]][i]
}

classe<-numeric(nrow(tab))
pheno <- cbind(tab,classe)
for (i in 1:nrow(pheno)) {
  if(pheno[i,2] <= classes[[2]][1]) {
    pheno[i,3]=1
  }
  else if(pheno[i,2]>classes[[2]][1] & pheno[i,2]<=classes[[2]][2]) {
    pheno[i,3]=2
  }
  else if(pheno[i,2]>classes[[2]][2] & pheno[i,2]<=classes[[2]][3]) {
    pheno[i,3]=3
  }
  else if(pheno[i,2]>classes[[2]][3] & pheno[i,2]<=classes[[2]][4]) {
    pheno[i,3]=4
  }
  else if(pheno[i,2]>classes[[2]][4] & pheno[i,2]<=classes[[2]][5]) {
    pheno[i,3]=5
  }
  else if(pheno[i,2]>classes[[2]][5] & pheno[i,2]<=classes[[2]][6]) {
    pheno[i,3]=6
  }
  else if(pheno[i,2]>classes[[2]][6]) {
    pheno[i,3]=7
  }
}

pheno <-as_tibble(pheno)

data <- as_tibble(fread(input = "matriz-genotipos-cana.txt",
                        header = TRUE))
data[1:10,1:10]
```
Filtragem dos indivíduos que serão usados para análise.
```{r}
data2 <- data%>%
  dplyr::select(pheno$Clones)
data2 <- data2[1:791935,]
```
Recodificar elementos de matriz para a codificação exigida pelo pacote **HapEstXXR**.
```{r, message=FALSE,warning=FALSE}
#alternative
{for (col in 1:ncol(data2)) 
  set (data2, 
       i = which(data2[[col]]=="1/1"), 
       j = col, 
       value = 2)

for (col in 1:ncol(data2)) 
  set (data2, 
       i = which(data2[[col]]=="0/1"), 
       j = col, 
       value = 1)

for (col in 1:ncol(data2)) 
  set (data2, 
       i = which(data2[[col]]=="1/0"), 
       j = col, 
       value = 1)

for (col in 1:ncol(data2)) 
  set (data2, 
       i = which(data2[[col]]=="0/0"), 
       j = col, 
       value = 0)

for (col in 1:ncol(data2)) 
  set (data2, 
       i = which(data2[[col]]=="./."), 
       j = col, 
       value = NA)

for (col in 1:ncol(data2)) 
  set (data2, 
       i = which(data2[[col]]=="./1"), 
       j = col, 
       value = NA)

for (col in 1:ncol(data2)) 
  set (data2, 
       i = which(data2[[col]]=="1/."), 
       j = col, 
       value = NA)

for (col in 1:ncol(data2)) 
  set (data2, 
       i = which(data2[[col]]=="./0"), 
       j = col, 
       value = NA)

for (col in 1:ncol(data2)) 
  set (data2, 
       i = which(data2[[col]]=="0/."), 
       j = col, 
       value = NA)

for (col in 1:ncol(data2)) 
  set (data2, 
       i = which(data2[[col]]=="."), 
       j = col, 
       value = NA)
  
for (col in 1:ncol(data2)) 
  set (data2, 
       i = which(data2[[col]]=="0/3"), 
       j = col, 
       value = NA)  
  
for (col in 1:ncol(data2)) 
  set (data2, 
       i = which(data2[[col]]=="1/3"),
       j = col, 
       value = NA)  

for (col in 1:ncol(data2)) 
  set (data2, 
       i = which(data2[[col]]=="3/3"), 
       j = col, 
       value = NA)  
  }
```

Transposição da tabela de genotipos e deslista-la.
```{r}
geno <- data2 %>%
  add_column(SNP = paste("snp", 1:nrow(data2), sep = " "),
             .before = "g514") %>%
  pivot_longer(cols = starts_with("g"),
               names_to = "Sample",
               values_to = "Genotype") %>%
  pivot_wider(names_from = "SNP",
              values_from = "Genotype")
```

```{r}
#alternative
my_maf  <- 
  function(geno, marker.label = NA) {
    geno <- as.matrix(geno)
    maf <- matrix(0, ncol = 9, nrow = dim(geno)[2])
    colnames(maf) <- c(0:3, "Total", "call.rate", "minor.allele",
                       "maf", "hwe.chisq.p.value")
    for(i in 1:dim(geno)[2]) {
      tabl <- table(geno[, i])
      maf [i, names(tabl)] <- tabl
      N  <- maf[i, "0"] + maf[i, "1"] + maf[i, "2"]
      maf[i,"3"]<-nrow(geno)-N
      maf[i, "Total"] <- N
      maf[i, "call.rate"] <- 1 -(maf[i, "3"] / (N + maf[i, "3"]))
      p  <- (2 * maf[i, "0"] + maf[i, "1"]) / N / 2
      maf[i, "maf"] <- ifelse(p <= 0.5, p, 1-p)
      maf[i, "minor.allele"] <- ifelse(maf[i, "0"] <= maf[i, "2"], 1, 2)
      # hwe
      observed <- maf[i, c("0", "2", "1")]
      n1  <- (2*maf[i, "0"] + maf[i, "1"])^2 / 4 / N
      n2  <- (2*maf[i, "2"] + maf[i, "1"])^2 / 4 / N
      n3  <- (2*maf[i, "0"] + maf[i, "1"]) * 
        (2 * maf[i, "2"] + maf[i, "1"]) / (2 * N) 
      expexted <-  c(n1, n2, n3)
      hwe.chisq <- sum((observed - expexted)^2 / expexted)
      maf[i, "hwe.chisq.p.value"] <- 1-pchisq(hwe.chisq, 1)
    }
    maf <- maf[, c("0", "1", "2", "Total", "3", "call.rate", 
                   "minor.allele", "maf", "hwe.chisq.p.value")]
    colnames(maf) <- c("1/1", "1/2", "2/2", "Total", "NMISS", 
                       "call.rate", "minor.allele",
                       "maf", "hwe.chisq.p.value")
    if(!(all(is.na(marker.label)))) {
      rownames(maf) <- marker.label
    }
    return(maf)
  }
```

## 2. Controle de qualidade dos meus SNPs
Utilização do pacote **HapEstXXR** para estimar os parâmetros necessários para eliminar SNPs pouco informativos.
```{r}
#alternative
a=data.frame(my_maf(geno = geno[,-1],
             marker.label = colnames(geno[,-1])))

```

Estimação das frequências gênicas com base nas informações do *minor allele frequency* (maf).
```{r}
p1=NULL 
q1=NULL 
for(i in 1:ncol(geno[,-1])){ 
  if(a$minor.allele[i]==1){ 
    q1[i]= a$maf[i] 
    p1[i]= 1-q1[i]} 
  if(a$minor.allele[i]==2){ 
    p1[i]= a$maf[i] 
    q1[i]= 1-p1[i]} 
} 
```

Eliminação de SNPs que possuem maf menor que 5%, Call Rate maior que 95% e desvio do equilíbrio de Hardy-Weimberg significativo a 5%.
```{r}
geno1 = geno[,-1]
geno1 = geno1[,a$call.rate>=0.95 & 
               a$maf>=0.05 &
               a$hwe.chisq.p.value>=0.05/ncol(geno1)]  
p=p1[a$call.rate>=0.95 & 
       a$maf>=0.05 & 
       a$hwe.chisq.p.value>=0.05/ncol(geno1)] 
q=q1[a$call.rate>=0.95 & 
       a$maf>=0.05 & 
       a$hwe.chisq.p.value>=0.05/ncol(geno1)]
```

Recodificação dos elementos da matriz de genótipos para uma codificação mais usual.

Nomeação dos SNPs remanescentes do controle de qualidade.
```{r}
id_snp_new <- tibble(id_snp=colnames(geno1))
```

Preparo de tabela a ser usada para a imputação de dados.
```{r}
mapa <- data[1:791935,1:2] %>%
  add_column(id_snp = colnames(geno[-1]),
             .before = "CHROM") %>%
  separate(col = "CHROM",
          into = c("specie","chr"),
          sep = "h",
          convert = TRUE,
          extra = "drop",
          fill = "right") %>%
  dplyr::select(-"specie")

mapa1 <- inner_join(x = id_snp_new,
                    y = mapa,
                    by = "id_snp")


mapa2 <- data.frame(mapa1[,-1])
rownames(mapa2) <- colnames(geno1)
colnames(mapa2) <- c("chr", "pos")
```

## 3. Imputação de informações perdidas
A imputação destas informações perdidas é condicionada ao **Equilíbrio de Hardy-Weinberg**.
```{r}

geno2 <- create.gpData(pheno = data.frame(pheno[,-2]),
                       geno=geno1, 
                       map=mapa2,
                       map.unit="bp")

impute <- codeGeno(gpData=geno2, 
                   impute=TRUE, 
                   impute.type="random", 
                   label.heter=1)

K <- kin(gpData = impute, #Habier et al. (2007)
         ret = "gaussian") #vanRaden (2008)
plot.relationshipMatrix(K)
summary(K)

gene <- impute$geno

```

```{r}
# NOT TO RUN: step is no longer necessary because no population structure identified in genomic data. 
library(ade4)
pca <- dudi.pca(df = gene,
                scale = FALSE)

geno_corrected <- apply(X = gene,
                        MARGIN = 2,
                        FUN = function(e)
                          residuals(lm(e~pca$li[,1] +
                                         pca$li[,2] +
                                         pca$li[,3] +
                                         pca$li[,4] +
                                         pca$li[,5] +
                                         pca$li[,6] +
                                         pca$li[,7] +
                                         pca$li[,8])))
```


## 4. Criação  de uma BGData com todas as informações de marcadores, genotipos e fenótipos

O pacote **BGData** permite uma versão de análise própria para GWAS, bastando escolher o método correto, neste caso "glm". Mas é necessário compilar em um único objeto as informações dos *marcadores*, dos *genótipos* dos indivíduos em relação aos marcadores e o *fenótipo* destes indivíduos para verificar a relação entre marcas e fenótipos.

Além disso é possível obter as *relações de parentesco* entre indivíduos, apesar da interpretação da saída ser muito simploria e pouco entendível.
```{r}
MAP <- data.frame(cbind(chromosome = impute$map$chr, 
            snp_ip = id_snp_new,
            base_pair_position = impute$map$pos))

smut_table <- BGData(geno = gene,
                     pheno = data.frame(pheno$classe),
                     map = MAP)

res <- GWAS(formula = pheno.classe ~ .,
            data = smut_table,
            method = "glm")

#include the following raws to proceed with glm method using parallel computing
#it allows me to process with less needed memory

gwasResult <- data.frame(cbind(SNP = id_snp_new,
                               CHR = MAP$chromosome,
                               BP = MAP$base_pair_position,
                               P = res[,4]))

gwasResult$adjusted_P <- p.adjust(gwasResult$P,
                            method = "bonferroni")

top <- cbind(gwasResult, 
             Estimate = res[,1])
rownames(top) <- NULL
colnames(top) <- c("SNP", "CHR", "BP", "P", "Adjusted_P", "Estimate")
top <- top[order(top$Adjusted_P),]
top <- top[which(top$Adjusted_P < 0.05),]
write.table(top, 
            file = "top_snp.txt", 
            sep = " ", 
            row.names = FALSE)
```

## 5. Demonstração gráfica dos resultados

```{r}
library(qqman)

qqman::qq(top$Adjusted_P)

library("CMplot")

CMplot(gwasResult,
       plot.type = "c",
       r = 1.6,
       cir.legend = TRUE,
       outward = TRUE,
       cir.legend.col = "black",
       cir.chr.h = .5,
       chr.den.col = "orange",
       file = "jpg",
       memo = "",
       dpi = 300,
       chr.labels = paste("CHR",c(1:10),sep=""),
       threshold = 5*10e-8)

manhattan(gwasResult, chr= "CHR", bp= "BP", snp="SNP", p= "adjusted_P")
```
--------------- **FINAL DA ANÁLISE** ---------------

##6. Modelos Lineares Mistos
```{r}
library(rrBLUP)

phen.rrblup <- data.frame(Clone = seq(1:nrow(pheno)), Reaction = pheno[,3])

gene.rrblup <- data.frame(gene)
for(col in 1:ncol(gene.rrblup)) {
  set(x = gene.rrblup,
      i = which(gene.rrblup[[col]] == "0"),
      j = col,
      value = -1)
}

for(col in 1:ncol(gene.rrblup)) {
  set(x = gene.rrblup,
      i = which(gene.rrblup[[col]] == "1"),
      j = col,
      value = 0)
}

for(col in 4:ncol(gene.rrblup)) {
  set(x = gene.rrblup,
      i = which(gene.rrblup[[col]] == "2"),
      j = col,
      value = 1)
}

map.rrblup <- cbind(id_snp=id_snp_new, chromossome=impute$map$chr, position=impute$map$pos, t(gene.rrblup))

k.rrblup <- A.mat(as.matrix(gene.rrblup))

res.rrblup<-rrBLUP::GWAS(pheno=phen.rrblup,
                         geno=map.rrblup,
                         K=k.rrblup)
```

